【裁判字號】    95,簡抗,25
【裁判日期】    951107
【裁判案由】    清償債務
【裁判全文】
臺灣板橋地方法院民事裁定              95年度簡抗字第25號
抗  告  人  甲○○
相  對  人  乙○○
            丁○○
            丙○○
上列抗告人因與相對人乙○○、丁○○、丙○○間聲請續行訴訟
事件，對於中華民國95年8 月10日臺灣板橋地方法院三重簡易庭
94年度重簡字第190 號裁定提起抗告，本院裁定如下：
    主      文
原裁定廢棄。
    理      由
一、抗告人抗告意旨略以：抗告人在原法院以94年重簡字第
    19190 號起訴請求相對人清償債務事件（下稱系爭事件），
    經原法院指定於民國（下同）95年5 月17日下午3 時進行言
    詞辯論，並將送達證書寄存送達於抗告人原戶籍地即台北市
    內湖區○○街136 巷15弄60號5 樓，經原法院以抗告人即原
    告未到，相對人拒絕辯論，兩造經合法通知無正當理由未到
    庭，依據民事訴訟法第191 條第1 項前段之規定，視為合意
    停止訴訟，原法院依職權指定於95年6 月28日下午2 時45分
    進行言詞辯論，並將庭期通知書寄存送達於抗告人於上開原
    戶籍址，抗告人未到庭，相對人拒絕辯論，原法院即以抗告
    人經合法通知無正當理由未到庭，二次遲誤延言詞辯論期日
    ，依據民事訴訟法第191 條第2 項後段之規定，視為撤回起
    訴，然抗告人已於94年8 月23日遷址於台北市○○街38巷18
    弄9號3樓，原法院之二次庭期通知書均為寄存送達，不合於
    寄存送達之要件，抗告人依法聲請續行訴訟，詎原法院以94
    年3 月23日、94年4 月18日、94年7 月17日、94年9 月21日
    、95年1 月25日、95年2 月22日、95年5 月17日、95年6 月
    28 日 均依原告陳報之地址即原戶籍址送達，原告除於最後
    95年5 月17日、95年6 月28日二次言詞辯論期日未到庭外，
    其餘言詞辯論期日均能按期到庭或具狀請假，足認原法院之
    裁定及庭期通知書均已能合法送達抗告人，且抗告人亦未向
    原法院聲請變更送達處所，裁定駁回抗告人之聲請，然依據
    寄存送達之規定，並無規定應受送達人實際已變更送達處所
    ，原法院對於原處所送達，應受送達人於收受通知後仍到場
    開庭，法院即可對於該原送達處所繼續為寄存送達，蓋可能
    因原送達處所之第三人基於情誼接受通知後代為通知應受送
    達人，或因應受送達人返回該處所領取，其原因不一而足，
    然不能據此認定原送達處所合於寄存送達之處所，從而，原
    法院於95年5 月17日及95年6 月28日二次言詞辯論期日之庭
    期通知書之送達均不合法，自無民事訴訟法第191 條第2 項
    擬制撤回之適用，原法院裁定駁回抗告人續行訴訟之聲請，
    自有未合，爰依法提起抗告等語。
二、民事訴訟法第191 條後段所定當事人兩造遲誤言詞辯論期日
    視為撤回其訴或上訴，必須當事人受合法通知而無正當理由
    不到場辯論者，始足當之。若未受合法通知或雖受合法通知
    ，但有正當理由而不到場辯論者，因與法定要件不符合，自
    不生撤回其訴或上訴之效果（最高法院89年度台抗字第290
    號判決意旨參照）。民事訴訟法第138 條所規定之寄存送達
    ，限於不能依同法第136 條及第137 條規定為送達者，始得
    為之。倘其送達之處所並非應受送達人之住居所、事務所或
    營業所，即不得於該處所為寄存送達。如於該處所為寄存送
    達，應於應受送達人實際領取該訴訟文書時，始生送達之效
    力。所謂住所，即以久住之意思住於一定地域之謂；所謂居
    所，乃以暫時目的所居之場所；而所謂營業所，則指從事商
    業或其他營業之場所。惟應受送達人之住居所、事務所或營
    業所現已變更者，縱令其戶籍登記尚未遷移，仍不得於原處
    所為寄存送達，或應受送達人之住居所如已變更者，原住居
    所即非應為送達之處所，自不得於原住居所所在地為寄存送
    達（最高法院90年度台抗字第33號、88年度台抗字第251 號
    、87年度台抗字第200 號判決意旨參照）。經查抗告人早已
    於94年8 月23日遷址於台北市○○街38巷18弄9 號3 樓，有
    抗告人提出之戶籍謄本（見原審卷第233 頁）及本院依職權
    查詢之個人基本資料查詢結果表可按（見本院卷），揆之前
    開判決意旨，抗告人之住居所顯已變更，自不得再向原送達
    處所為寄存送達，從而，原法院指定於95年5 月17日下午3
    時再開言詞辯論之裁定及95年6 月28日下午2 時45分之言詞
    辯論期日通知書，分別於95年4 月21日、95年5 月25日寄存
    送達於抗告人原戶籍址即台北市政府警察局內湖分局康樂派
    出所，均非適法，並非合法之寄存送達，況95年6 月28日言
    詞辯論期日通知書寄存送達於台北市政府警察局內湖分局康
    樂派出所，抗告人並未前往領取，有該警局95年8 月1 日北
    市警內分刑字第09532640600 號函在卷可按（見原審卷第
    203 、227 、228 頁），準此，抗告人二次言詞辯論期日均
    未合法收受通知，並非無正當理由不到庭，原法院以抗告人
    遲誤95年5 月17日、95年6 月28日二次言詞辯論期日視為撤
    回起訴（見原審卷第210 、220 頁），自有未合，抗告論旨
    執此指摘原裁定不當，求予廢棄，為有理由，爰由本院將原
    裁定廢棄，發回原法院更為適當之處理。
三、據上論結，本件抗告為有理由，爰裁定如主文。
中    華    民    國    95    年    11    月    7    日
                  民事第三庭審判長法  官  朱耀平
                                  法  官  許月珍
                                  法  官  徐玉玲
正本係照原本作成。
本裁定除以適用法規顯有錯誤為理由，並經本院許可外，不得再
抗告。如提起再抗告，應於收受後10日內委任律師為訴訟代理人
向本院提出再抗告狀。並繳納再抗告費新台幣1千元。
中    華    民    國    95    年    11    月    7     日
                                  書記官  朱家惠


司法院資訊處製作；財團法人民間司法改革基金會備份。
